【裁判字號】    89,簡上,376
【裁判日期】    900309
【裁判案由】    債務人異議之訴
【裁判全文】
臺灣板橋地方法院民事判決    八十九年度簡上字第三七六號
    上  訴  人  丙○○
    被 上 訴人  乙○○
                        送達.
    訴訟代理人  甲○○
右當事人間因債務人異議之訴事件，上訴人對於中華民國八十九年八月三十一日本院
板橋簡易庭八十九年度板簡字第一二五七號第一審判決提起上訴，本院判決如左：
    主  文
上訴駁回。
第二審訴訟費用由上訴人負擔。
    事  實
甲、上訴人方面：
一、聲明：
（一）原判決廢棄。
（二）右廢棄部分，臺灣板橋地方法院八十六年度民執明字第一０八九三號強制執行
      事件所為之強制執行程序應予撤銷。
二、陳述：除與原判決記載相同者，茲引用之外，補稱略以：
（一）上訴人已依臺北縣永和市調解委員會調解筆錄（指臺北縣永和市調解委員會八
      十二年民調字第二八八號調解書）之內容，於民國八十二年七月以前澈底履行
      上開調解筆錄內容完畢，既然上訴人已依該調解筆錄履行，則執行名義請求之
      事由即已消滅，如果有新的事由發生，被上訴人只有另行起訴。被上訴人又執
      該調解筆錄聲請強制執行，顯然違法，至今已有六年多，兩造浴室都未曾漏水
      過，若真有漏水，則被上訴人所居住之臺北縣永和市○○路○段一九二巷六弄
      十四號三樓廁所早已累積嚴重斑斑黃垢。兩造為修繕漏水事宜纏訟多年，臺灣
      板橋地方法院檢察署檢察官、鈞院法官曾先後至現場履勘十多次，被上訴人明
      知地板沒有問題，每次都要求放水淹過磁磚浸半個鐘頭以上做測試，被上訴人
      家裡浴室都無黃垢或水漬，也無漏水痕跡，原審竟採信證人黃家齊的不實證言
      ，稱上訴人地板已二十多年屋齡，未曾翻修過的浴室天花板老化，必須更新始
      能防止漏水，以屋齡推測上訴人的浴廁會漏水，然查地板有無漏水，與地板新
      舊並無絕對關連，更何況經過十多次不合常理之嚴苛測試，也都無發生漏水現
      象，被上訴人所居住之三樓天花板排水、污水管靠水泥板端已遭挖空，是由被
      上訴人於八十三年十一月中旬自行在天花板挖洞銜接四樓所有排水管，未依建
      築施工方法，是否遭致漏水，尚待查明。
（二）勇發工程有限公司黃家齊於八十七年六月十六日下午三時許，至鈞院民事執行
      處之調查筆錄，針對八十七年二月十六日至現場所為之鑑定報告及施工說明，
      與事實不符。證人黃家齊並沒有到過現場，也沒有參與鑑定，僅派其公司賴姓
      師傅赴現場勘測，地板經過放水淹過磁磚浸泡四十分鐘，沒見到水泥天花板漏
      水情形，黃家齊之證詞虛妄不實，應依雙方所承認之八十七年二月十八日的鑑
      定結果為證，原審所為不利於上訴人之認定，上訴人不服原審判決。
（三）被上訴人於八十九年五月九日下午三時許之執行筆錄（八十六年度執字第一０
      八九三號）所稱之漏水，就是指被上訴人自行堵死四樓水管時所造成的漏水，
      並不是上訴人浴室漏水，原審所為認定與事實不符。
三、證據：除援用第一審所提證據外，補提鑑定筆錄影本、臺灣高等法院檢察署八十
    七年度議字第一九九五號處分書影本各一件。
乙、被上訴人方面：
一、聲明：如主文所示。
二、陳述：除與原判決記載相同者，茲引用之外，補稱：
（一）系爭房屋迄今仍還是有在漏水，上訴人沒有找人來修繕過。
（二）鈞院八十六年度執字第一０八九三號強制執行事件，被上訴人早已因撤回而終
      結，故上訴人提起本訴並無理由。
三、證據：除援用第一審所提證據外，補提照片九幀為證。
丙、本院依職權調閱本院八十六年度執字第一０八九三號強制執行事件卷宗、八十三
    年度執字第五八七八號卷宗、臺灣高等法院八十六年度抗字第一六三一號卷宗、
    臺灣板橋地方法院檢察署八十六年度偵字第二二六七八號、二二七八六號卷宗。
    理  由
一、上訴人起訴主張兩造居住於臺北縣永和市○○路○段一九二巷六弄十四號公寓，
    上訴人為四樓房屋所有人，被上訴人係三樓房屋共有人（另一共有人為訴外人顧
    雅清，應有部分各為二分之一）。雙方因被上訴人所有三樓屋內浴廁間漏水事件
    ，於八十二年六月七日在臺北縣永和市調解委員會達成和解，並作成書面（臺北
    縣永和市調解委員會八十二年民調字第二八八號調解書），調解內容係上訴人應
    在二個月內負責修復三樓廁所間之漏水，直到完全無漏水之情況為止，且已於八
    十二年七月五日經本院民事庭法官准予核定，上訴人於調解成立後即依被上訴人
    及其家人（被上訴人父母甲○○與顧雅清）指示換裝水管修復，施工時並有訴外
    人莫偉協助在浴室地板空隙填補水泥防漏，故上訴人已依調解條件履行全部債務
    。詎料被上訴人竟於八十三年八月三日又以上開調解書為執行名義，向執行法院
    聲請強制執行，命上訴人為一定之行為，亦即上訴人須修復系爭三樓屋內浴廁間
    之天花板至完全無漏水情況。惟上訴人早已修復至無漏水之情形，況且系爭三樓
    房屋共有人顧雅清以房屋受損向鈞院訴請上訴人賠償，業由臺灣高法院以八十五
    年上更（一）字第二四０號判決命上訴人賠償訴外人顧雅清新臺幣（下同）六萬
    五千四百元，上訴人亦依該判決內容履行，益徵上訴人已依上開調解書內容而為
    清償，故被訴人上開執行名義名義記載之請求權即行消滅，為此，依強制執行法
    第十四條規定提起債務人異議之訴。
    被上訴人則以：雖然上訴人已賠償訴外人顧雅清六萬五千四百元，但上訴人未依
    調解書內容修繕其所有四樓房屋內浴廁水管、浴缸、馬桶、以及地板磁磚等，致
    其所有系爭三樓屋內浴廁天花板仍會漏水等語，資為抗辯。
二、按執行名義成立後，如有消滅或妨礙債權人請求之事由發生，債務人得於強制執
    行程序終結前，向執行法院對債權人提起異議之訴，強制執行法第十四條第一項
    固定有明文，然債務人提起此異議之訴，須限於強制執行程序終結前始得為之，
    如強制執行程序已終結，自不得提起，此觀前開法條規定自明。即按債務人提起
    異議之訴，旨在排除債權人基於執行名義而為之執行，故異議之訴應於執行程序
    開始後終結前提起之。若執行程序已告終結，或尚未開始，因執行程序已無從排
    除或無執行程序可資排除，均不得提起。又提起異議之訴，雖在執行程序終結前
    ，但在該訴裁判確定前，執行程序已先告終結者，其訴亦難認為有理由。且強制
    執行以處分主義為原則，故強制執行之開始，不問法院依職權或依當事人之聲請
    ，債權人應均得於強制執行程序終結前撤回強制執行全部或一部之聲請，其經債
    權人撤回之部分，該強制執行程序即因而終結（參照最高法院八十八年度臺抗字
    第六０一號裁定），是如債權人已撤回強制執行事件，則該強制執行程序即已終
    結，債務人自不得提起債務人異議之訴。經查：本件被上訴人抗辯略以：鈞院八
    十六年度執字第一０八九三號強制執行事件，被上訴人早已撤回而終結，故上訴
    人不得就上開強制執行事件，提起債務人異議之訴等語，按被上訴人確已於八十
    九年十二月二十日撤回本院八十六年度執字第一０八九三號強制執行事件之聲請
    ，業經上訴人自認屬實（見本院九十年二月二十三日言詞辯論筆錄），復經本院
    調閱本院八十六年度執字第一０八九三號強制執行事件卷宗審核無誤，亦有撤回
    執行筆錄影本在卷可稽（見本院卷），足徵上訴人提起債務人異議之訴之對象－
    本院八十六年度執字第一０八九三號強制執行事件，已因債權人即被上訴人之撤
    回而終結，揆諸前揭說明，上訴人自不得對於已終結之強制執行事件，再行提起
    債務人異議之訴。
三、從而，上訴人依強制執行法第十四條第一項規定提起債務人異議之訴，洵無理由
    。原判決雖以系爭三樓屋內浴廁至今仍有漏水之現象，故上訴人尚未依系爭調解
    書內容履行修繕義務，系爭執行名義所載之請求權並未消滅，而認上訴人提起債
    務人異議之訴無理由而駁回其訴，雖原判決未先審酌系爭強制執行程序是否已終
    結，上訴人是否得提起債務人異議之訴，固有不當，然原判決與本院均認上訴人
    所提起之債務人異議之訴為無理由，則原判決駁回上訴人之訴，洵屬正當。上訴
    意旨求予廢棄改判，難認有理由，應予駁回。
四、本件事證已臻明確，兩造其餘攻擊防禦方法，於本件判決結果不生影響，爰不一
    一論述，併此敘明。
五、結論：本件上訴為無理由，依民事訴訟法第四百三十六條之一第三項、第四百四
    十九條、第七十八條，判決如主文。
中      華      民      國    九十    年      三      月      九        日
                                臺灣板橋地方法院民事第四庭
                                    審判長法  官  高文淵
                                          法  官  絲玉雲
                                          法  官  許必奇
右為正本係照原本作成。
不得上訴。
中      華      民      國    九十      年    三      月       十二     日
                                          書記官  許清琳


司法院資訊處製作；財團法人民間司法改革基金會備份。
